【裁判字號】    98,訴,68
【裁判日期】    980820
【裁判案由】    毒品危害防制條例等
【裁判全文】
臺灣板橋地方法院刑事判決                98年度訴字第68號
公  訴  人  臺灣板橋地方法院檢察署檢察官
被      告  乙○○
                    （現於臺灣臺北監獄臺北分監執行中）
指定辯護人  本院公設辯護人  丁○○
上列被告因違反毒品危害防制條例等案件，經檢察官提起公訴（
97年度偵緝字第2113號），本院判決如下：
    主  文
乙○○販賣第二級毒品，處有期徒刑柒年肆月。0000000000號行
動電話壹具（含門號卡壹枚）沒收之，如全部或一部不能沒收時
，追徵其價額。
    事  實
一、乙○○（綽號鴨子）明知安非他命業經毒品危害防制條例列
    為第二級毒品，不得販賣、持有，亦明知甲○○所持有之桌
    上型電腦1 組（含電腦主機、鍵盤及螢幕等，下稱電腦1 組
    ），係竊得之贓物（該電腦1 組係甲○○、丙○○於民國96
    年4 月9 日凌晨2 時許，侵入址設臺北縣板橋市○○街30號
    忠孝國中竊取而來，由甲○○分贓取得），竟基於營利及故
    買贓物之犯意，於民國96年4 月間某日某時，以其00000000
    00號行動電話與甲○○、丙○○共同使用之0000000000號行
    動電話聯繫，談妥議定出售其所有之安非他命1 包（淨重1
    公克）予甲○○，甲○○亦以上開價值約新臺幣（下同）5,
    000 元之電腦1 組作為代價，向乙○○購買該包安非他命，
    雙方互易，並約定於臺北縣土城市四海工專前見面，屆時甲○○、丙○○一同攜帶該組電腦前往，乙○○亦攜帶安非他
    命1 包前往，雙方互相取貨完成交易。嗣於96年8 月3 日經
    警分別查獲甲○○、丙○○所涉之上開竊盜案件，據其二人
    之供述而查悉上情。
二、案經臺北縣政府警察局板橋分局報請臺灣板橋地方法院檢察
    署檢察官偵查起訴。
    理  由
一、按刑事訴訟法採行直接審理原則及言詞審理原則，並保障被
    告之反對詰問權，是於刑事訴訟法第159條第1項明定被告以
    外之人於審判外之言詞或書面陳述，除法律有規定者外，原
    則上不得作為證據。然為兼顧現實需要及真實之發現，乃本
    於例外從嚴之立場，許於具備必要性及可信性之特別情況下
    ，例外地承認其有證據能力。而被告以外之人於檢察事務官
    、司法警察官或司法警察調查中所為之陳述，基於實體發現
    真實之訴訟目的，依第159條之2規定，如與審判中之陳述不
    符時，經比較結果，其先前之陳述，相對具有較可信之特別
    情況，且為證明犯罪事實存否所必要者，則例外地賦與證據
    能力。查被告乙○○及指定辯護人就證人甲○○、丙○○等
    人於警詢中所為陳述，認為係被告以外之人於審判外之陳述
    ，屬傳聞證據，而主張無證據能力云云，然本院已依法傳喚
    證人甲○○、丙○○等人到庭接受交互詰問，實已賦予被告
    對質詰問權，且證人等2 人於警詢時所述之內容與審判中陳
    述有些許不符，惟大致與其等於檢察官訊問時所述尚屬一致
    ，又無證據證明其等之證述係出於強暴、脅迫、利誘或其他
    非法方式所為，足認證人甲○○、丙○○等人於警詢中所為
    陳述具有較可信之特別情況，且為證明本案犯罪事實存否所
    必要，自得為證據。
二、次按被告以外之人於偵查中向檢察官所為之陳述，除顯有不
    可信之情況者外，得為證據，刑事訴訟法第159 條之1 第2
    項定有明文。而依此條傳聞法則例外之立法理由，乃檢察官
    代表國家偵查犯罪，原則上能遵守法定程序，且被告以外之
    人如具有具結能力，仍應依法具結，以擔保其據實陳述。故
    該條項規定「除顯有不可信之情況」，諸如被告以外之人於
    偵查中向檢察官所為之陳述，不論是言詞或書面，有未遵守
    法律規定之情形，即檢察官於偵查中所為之證據調查，須係
    出於違法取供者或具有具結能力之被告以外之人，未依法命
    其具結之情況，始無證據能力外，原則上皆得為證據。查甲○○、丙○○二人於偵查中，均係以證人之身分經檢察官告
    以具結之義務及偽證之處罰，並命其等具結，而於負擔偽證
    罪之處罰心理下所為，業以具結擔保其等證述之真實性，復
    無證據顯示其二人於檢察官訊問時所為之證述係遭受強暴、
    脅迫、詐欺、利誘等外力干擾，或在影響其等心理狀況致妨
    礙其等自由陳述等顯不可信之情況下所為，且被告及指定辯
    護人就證人甲○○、丙○○二人於偵查中向檢察官所為之陳
    述，同意作為證據，依上開說明及同法第159 條之5 第1項
    規定，亦得為證據。
三、訊據被告乙○○固坦承曾向綽號「阿志」之甲○○以5,000
    元價格購買前開電腦1 組等情，惟矢口否認有何販賣安非他
    命及故買贓物之犯行，並辯稱：伊確曾以5,000 元之價格向
    甲○○購買電腦1 組，但不知該組電腦係甲○○、丙○○偷
    來的贓物，而買賣當時，伊女友戊○○亦在場，有目睹雙方
    以現金交易之情形，伊並未交付安非他命給甲○○以抵充買
    電腦之價金。可能是當初甲○○開價較高，伊僅願支付5,00
    0 元，致交易完成後，雙方不大愉快，遂誣指伊以安非他命
    抵充購買電腦之價金云云。經查：
（一）被告向甲○○以5,000 元價格購買之電腦1 組，係甲○○
      與張益銘於96年4 月9 日凌晨2 時許，侵入址設臺北縣板
      橋市○○街30號忠孝國中竊取而來等情，業據證人甲○○
      、丙○○於警詢及偵審中證述在卷，且二人所供情節互核
      相符，另其等所涉竊盜犯行，經檢察官以96年度偵字第18
      054 號起訴書提起公訴後，經本院於96年11月16日以96年
      度易字第2901號判決各判處有期徒刑7 月、6 月，經減刑
      各減為有期徒刑3 月15日、3 月確定，此經本院依職權調
      取上開偵查及刑事卷宗核閱屬實，並有上開起訴書及判決
      書各1 件在卷可稽，足見上開電腦1 組顯為他人失竊之贓
      物無訛。又證人甲○○於偵查中證稱：「．．．印象中是
      乙○○跟丙○○開口說要拿安非他命跟他換電腦，因為他
      （指被告）知道我們去偷了一批電腦．．．」等情（見97
      年度偵緝字第2113號偵查卷第56頁正面、反面），於本院
      審理時亦證稱：從忠孝國中竊得上開電腦後，沒有作其他
      的內部及外觀的整理（見本院98年6 月9 日審判筆錄第8
      頁），衡諸忠孝國中為一般公務機關，就其財產通常會在
      外部標示財產目錄或噴漆表明其歸屬，則被告購買上開電
      腦1 組時，應可從外觀知悉該組電腦非屬甲○○所有，來
      源可疑；而被告於本院審理中亦供稱買電腦時並未加以測
      試即買下，電腦狀態完整又很新，用5,000 元購買有點貪
      小便宜的感覺等情，足見被告對於前揭購買之電腦1 組，
      主觀上應有贓物之認識，灼然至明，其所辯不知其係贓物
      乙節，委無可採。至證人甲○○於本院審理中雖另證稱出
      售電腦時曾跟被告說是朋友開網路店，結束營業，就把該
      店的電腦拿來賣，及當時有一張財產目錄標籤貼在電腦機
      殼上，但業經其撕去等情，惟電腦既係其友人所有，何以
      該友人並未出面交易，反而由甲○○出面，顯與常情有違
      ，且證人甲○○本即證述對該組電腦並未作其他的內部及
      外觀的整理，於本院問及電腦內部及外觀情況時，始為反
      覆及增加若干情節之供述，亦屬可疑，是證人甲○○此部
      分證述情節，不足據為對被告有利之認定。
（二）被告雖辯稱伊係以現金5,000 元向甲○○購買電腦1 組，
      非以安非他命抵充購買電腦之價金云云。然證人甲○○於
      警詢時證稱：「竊取而來的電腦主機、螢幕7 台，．．．
      ，1 台我跟綽號『鴨子』之男子交換1 克二級毒品安非他
      命，交換來的毒品我與丙○○在中和市○○路105 之1 號
      2 樓住處吸食．．．．；我不知道『鴨子』的真實年籍姓
      名，我只知道聯絡電話是0000000000；（問：警方由你所
      提供的行動電話0000000000查詢得知申租人為乙○○，乙○○是否就是你口中所稱之男子？）是」等情（見97年度
      偵字第1975號偵查卷第4 頁、第5 頁），於偵查中復證稱
      ：「（問：是否曾打被告乙○○的聯絡電話0000000000號
      ，後來警方依據這個電話調到乙○○的口卡片給你指認，
      你才確定他就是鴨子？）是；（問：是否與被告乙○○聯
      絡交換安非他命？）我知道乙○○有在換電腦，我跟丙○○是同案，我們彼此都知道我們把偷來的電腦交給誰．．
      ．。丙○○賣給乙○○，印象中是乙○○跟丙○○開口說
      要拿安非他命跟他換電腦，因為他知道我們去偷了一批電
      腦。因為電腦都放在我家，所以他們談妥要換電腦就必須
      通知我把電腦搬去給他，後來乙○○打電腦聯絡丙○○約
      在土城四海工專前，我跟丙○○兩個一起騎乘一部機車載
      1 組電腦到土城四海工專前跟乙○○交換安非他命，當時
      乙○○開車過來，我把電腦放在後車箱裡面，他直接把安
      非他命1 包交給丙○○，安非他命當時市價大約4,000 元
      ，只有這一次，安非他命由丙○○拿回去施用，因為這部
      分是屬於丙○○的贓物，所以換來的安非他命歸他的；我
      確定本案那次在土城市四海工專前丙○○有拿電腦跟乙○○換安非他命，我當時看到的是分成好幾袋，裝在一個大
      的透明夾鍊袋，以當時的市價應該是約4 千元。我們第一
      次偷電腦回來時都是賣給朋友，丙○○可能有跟他提到我
      們有電腦要賣，後來乙○○主動打電話給丙○○說如果有
      電腦他要，他們才會聯繫談妥用安非他命換電腦。這中間
      我有跟乙○○聯繫過1 至2 次，主要聯繫電腦的品牌、功
      能及交貨地點，因為電腦我比較熟，我也有告知他們這個
      電腦在當時出脫價應該是在5,000 元左右，所以乙○○要
      確認電腦是否值這個價錢，就要打電話跟我聯繫，這樣他
      才能用來換算安非他命的量」等情（見97年度偵緝字第21
      13號偵查卷第56頁正面、反面、第57頁），於本院審理時
      亦證稱：「（問：其〔從忠孝國中偷到的電腦〕中是否有
      電腦或液晶螢幕到被告手中？）有壹組；「（問：是如何
      到被告手中？）我賣給他；（問：被告如何知道跟你買？
      ）我主動跟被告聯絡的；（〔提示97偵緝2113號卷第57頁
      第4 、5 行〕問：在偵查中提到丙○○說有電腦要賣等等
      ，為何跟今天所言不同？）因為這份筆錄講得不完全，當
      初檢察官那時問我乙○○.... （ 證人再度閱覽筆錄後）
      我當時是說乙○○他跟我們要買電腦是我跟他聯絡後的事
      情，如果我沒有先跟被告聯絡的話，被告就不知道要跟我
      們買電腦，當初檢察官問我問題我已經忘了。正確的情形
      是因為乙○○是我朋友，我跟丙○○分贓後一人一半，要
      賣給被告的是丙○○分到的電腦，因為我的部分已經全部
      銷贓了，所以我就介紹被告向丙○○買電腦；（問：被告
      用什麼東西跟你們買？）原本我是要他用現金買，但被告
      身邊只有吸食的安非他命，所以丙○○就要求直接向被告
      拿安非他命；（問：是否記得交易的時間、地點？）時間
      已經忘記了，地點在海山高工正對面；（問：是如何估價
      的？）我們只是大約計算；（問：最後被告是用多少安非
      他命買電腦？）大約一公克；（問：當時去海山高工前面
      交易的有什麼人？）我和丙○○；（問：安非他命一公克
      的當時市價為何？）四、五千元」等情（見本院98年6 月
      9 日審判筆錄）；而證人甲○○所稱被告以淨重1 公克之
      安非他命1 包交換電腦1 組，據以互易之情節，核與證人
      丙○○於警詢時證稱：「因缺錢，所以要偷（電腦等物）
      來賣，都是甲○○提議的，第1 次所竊得的電腦有1台 賣
      給綽號『鴨子』的男子，是向他換1 公克安非他命；（問
      ：現警方提示乙○○經你再次確認，是否為你所述綽號『
      鴨子』之男子？）是」（見97年度偵字第1975號偵查卷第
      12頁、第13頁），及偵查中證稱：「（問：是否使用過
      0000 000000 號手機號碼？）這支是甲○○跟我共同犯竊
      盜案當時的電話，因為當時我沒有電話，家人要找我的話
      就會留甲○○的這支電話號碼．．．；（問：共竊取幾次
      ？所竊物品交予被告乙○○者詳情？）．．．第1 次是96
      年4 月9 日2 時許，由板橋後埔街忠孝國中側門翻牆，．
      ．．竊得電腦主機含螢幕共7 台，都交給甲○○去處理，
      ．．．1 台包含螢幕、主機跟滑鼠由甲○○自己拿去跟綽
      號鴨子的乙○○以5,000 元價格交換1 公克安非他命，這
      些毒品是他自己拿去用，這部分是乙○○後來跟我講的．
      ．．；（問：如何得知乙○○本名？）因為後來警方依據
      甲○○0000000000號撥打鴨子0000000000號的聯絡電話，
      再調到乙○○的口卡片給我指認，我才確定他鴨子的本名
      就是乙○○。．．．」等情節大致相符（見97年度偵字第
      1975號偵查卷第57頁、第58頁）。再者，證人甲○○、丙○○所稱雙方互易時，被告係以其0000000000號行動電話
      與其二人聯繫之情形，復有遠傳電信客戶資料查詢單1 紙
      在卷可憑（顯示該電話租用人即為被告），而此電話租用
      人資料係警方在該二證人供述後依職權查得，益見被告確
      實與甲○○、丙○○因互易行為而有所聯繫。
（三）又證人甲○○、丙○○二人就與被告互易安非他命之電腦
      1 組究係由甲○○或丙○○分贓取得、被告係向甲○○或
      丙○○以安非他命購買該組電腦、所換得之安非他命歸甲○○或丙○○所有、互易之價格係4,000 元或5,000 元及
      雙方互易之地點在四海工專或海山高工附近等情節之供述
      ，固未見完全一致，惟其二人就被告以淨重1 公克之安非
      他命1 包互易換取電腦1 組等基本事實之供述，始終一致
      ；而被告既供稱係向甲○○購買電腦，交易時亦係由甲○○出面將該組電腦搬到其車上，證人甲○○對此亦不否認
      ，足見應以證人丙○○於警詢及偵查中證述細節較與事實
      相符，據此，可認持電腦1 組與被告互易安非他命之人為
      甲○○，互易而得之安非他命自應歸甲○○所有；另衡諸
      社會經驗判斷，一般人對於一件事情經過一段時日後之陳
      述，均難期其為完整無缺之說詞，及參酌被告供稱係以5,
      000 元價格向甲○○購買電腦1 組等情，本院本於自由心
      證，依職權對證人甲○○、丙○○及被告之陳述加以取拾
      ，認被告與甲○○互易之電腦1 組及安非他命1 包之價格
      為5,000 元，而互易之地點則在上開四海工專前。
（四）次查販賣安非他命係違法行為，非可公然為之，亦無公定
      價格，容易分裝並增減份量，而每次買賣之價量，可能隨
      時依雙方關係深淺、資力、需求量及對行情之認知、來源
      是否充裕、查緝是否嚴緊、購買者被查獲時供述購買對象
      之可能風險之評估等，而異其標準，非可一概而論；是關
      於販賣之利得，除被告坦承犯行或價量俱臻明確外，實難
      察得實情，不過，販賣之人從價差或量差中牟利之方式雖
      異，然其意圖營利之販賣行為則同一。本案因被告始終否
      認販賣安非他命，致無法查得其販賣之實際利得，惟被告
      與證人甲○○非屬至親，當無可能甘冒重典而按購入價格
      轉售而毫無利得，是被告以1 公克安非他命與甲○○互易
      電腦1 組，顯有營利之意圖，亦堪認定。
（五）另被告就所辯係以現金向甲○○購買電腦1組，並未交付
      安非他命給甲○○以抵充買電腦之價金乙節，雖聲請結問
      證人即其女友戊○○為佐證，惟該證人經本院合法傳喚未
      到庭，經拘提亦未拘獲，致無從行交互詰問，在被告未提
      出其他佐證（如給付現金後取得之收據）之情況下，難謂
      此部分辯解可採。至於被告另辯稱可能是當初甲○○開價
      較高，伊僅願支付5,000 元，致交易完成後，雙方不大愉
      快，遂誣指伊以安非他命抵充購買電腦之價金乙節，純屬
      被告臆測之詞，顯非可信，蓋一般交易，討價還價，乃事
      所常有，且為一般常情，自不能以此認甲○○所稱被告係
      以安非他命抵充購買電腦之價金乙節，為虛偽構陷之詞。
（六）雖證人丙○○於本院審理時證稱：伊並不認識被告，無法
      確定向甲○○購買電腦1 組之人是否為被告，亦不清楚購
      買電腦之人是否交付安非他命1 包作為代價等情，然此證
      言非但與其於警詢及偵查中之供述，截然不同，經檢察官
      詳細追問交易之細節時，復供稱係因交易當天天色很暗，
      致無法確定與甲○○交易之人為被告，而佐以被告供稱確
      實與甲○○交易電腦1 組之情，自堪認證人丙○○於本院
      審理時所供情節，不是避重就輕，就是因未詳細目睹被告
      與甲○○交易情形而為不同供述之詞，自不足資為對被告
      有利之認定，附此敘明。
    綜上所述，證人甲○○確有以其竊得之電腦1組，以5,000元
    為代價，向被告互易換得淨重1公克之安非他命1包，是被告
    所辯上情，應係事後卸責之詞，不足採信。罪證明確，被告
    犯行堪以認定。
四、按安非他命業經毒品危害防制條例列為第二級毒品，不得販
    賣、持有，被告違反此規定，由甲○○以價值約5,000 元之
    電腦1 組作為代價，向其購買該包安非他命1 包，雙方互易
    完成，核其所為，係犯該條例第4 條第2 項之販賣第二級毒
    品罪。而其持有安非他命之低度行為，應為販賣安非他命之
    高度行為所吸收，不另論罪。又被告明知甲○○所持有之電
    腦1 組為竊來之贓物，猶以安非他命購買換得，核其此部其
    所為，則係犯刑法第349 條第2 項之故買贓物罪；另被告係
    以一行為而觸犯上開二罪名，為想像競合犯，應依刑法第55
    條規定從一重之販賣第二級毒品罪處斷。爰審酌被告之品行
    、智識程度、犯罪之目的、手段、販賣安非他命之數量，所
    為戕害他人身心、危害社會治安，及故買贓對被害人造成之
    損害程度，以及被告犯罪後猶矢口否認犯行等一切情狀，量
    處如主文所示之刑，以示懲儆；至0000000000號行動電話1
    具（含門號卡1枚），雖未扣案，但係被告所有供犯販賣第
    二級毒品罪所用之物，爰依毒品危害防制條例第19條第1項
    規定宣告沒收之，如全部或一部不能沒收時，追徵其價額；
    而前揭電腦1組，雖係被告販賣安非他命所得之財物，然該
    組電腦係被害人忠孝國中所有，理應發還該國中（據被告供
    稱該組電腦現仍在其女友戊○○持有中而未扣案），既非被
    告所有之物，自無從宣告沒收之，應無適用毒品危害防制條
    例第19條第1項「如全部或一部不能沒收時，追徵其價額或
    以其財產抵償之」規定之餘地，併予敘明。
據上論斷，應依刑事訴訟法第299 條第1 項前段，毒品危害防制
條例第4 條第2 項、第19條第1 項，刑法第11條前段、第349 條
第2 項、第55條，刑法施行法第1 條之1 第1 項、第2 項前段，
判決如主文。
本案經檢察官賴建如到庭執行職務。
中    華    民    國    98    年    8     月    20    日
                  刑事第二庭審判長法  官  王屏夏
                                  法  官  吳幸娥
                                  法  官  趙義德
以上正本證明與原本無異。
如不服本判決應於送達後10日內向本院提出上訴狀。
                                書記官  謝嘉玲
中    華    民    國    98    年    8     月    26    日
附錄本案論罪科刑法條全文：
毒品危害防制條例第4條：
製造、運輸、販賣第一級毒品者，處死刑或無期徒刑；處無期徒刑者，得
併科新台幣一千萬元以下罰金。
製造、運輸、販賣第二級毒品者，處無期徒刑或七年以上有期徒刑，得併
科新台幣七百萬元以下罰金。
製造、運輸、販賣第三級毒品者，處五年以上有期徒刑，得併科新台幣五
百萬元以下罰金。
製造、運輸、販賣專供製造或施用毒品之器具者，處一年以上七年以下有
期徒刑，得併科新台幣一百萬元以下罰金。
前四項之未遂犯罰之。
刑法第349條：
收受贓物者，處三年以下有期徒刑、拘役或五百元以下罰金。
搬運、寄藏、故買贓物或為牙保者，處五年以下有期徒刑、拘役或科或併
科一千元以下罰金。
因贓物變得之財物，以贓物論。


司法院資訊處製作；財團法人民間司法改革基金會備份。
